【裁判字號】    89,訴,1248
【裁判日期】    891212
【裁判案由】    清償借款
【裁判全文】
臺灣臺中地方法院民事判決  八十九年度訴字第一二四八號
    原      告  寶島商業銀行股份有限公司
    法定代理人  乙○○
    訴訟代理人  丙○○
    被      告  丁○○
                甲○○
右當事人間請求清償借款事件，本院判決如左：
    主    文
被告丁○○應給付原告新台幣貳佰玖拾伍萬伍仟壹佰零肆元，及自民國八十八年十月
十六日起至清償日止，按年息百分之九點五計算之利息，並自民國八十八年十一月十
七日起至清償日止，逾期在六個月以內者，按上開利率百分之十，逾期超過六個月者
，按上開利率百分之二十計算之違約金。
原告其餘之訴駁回。
訴訟費用由被告丁○○負擔。
    事    實
甲、原告方面：
  一、聲明：被告應連帶給付原告新台幣（下同）二百九十五萬五千一百零四元，及
      自民國八十八年十月十六日起至清償日止，按年息百分之九點五計算之利息，
      並自八十八年十一月十七日起至清償日止，逾期在六個月以內者，按上開利率
      百分之十，逾期超過六個月者，按上開利率百分之二十計算之違約金。
  二、陳述：
  （一）被告丁○○以被告甲○○為連帶保證人，於八十六年六月十六日向原告借用
        三百一十二萬元，約定於一百零六年六月十六日清償，利息按年息百分之九
        點五計算，逾期清償在六個月以內者，按上開利率百分之十，超過六個月者
        ，按上開利率百分之二十計付違約金，如有一期不給付，視同全部到期。詎
        原告除獲付本金十六萬四千八百九十六元及至八十八年十月十五日止之利息
        外，其餘部分均未清償，依法被告應負連帶清償責任，爰依消費借貸及連帶
        保證契約，請求被告連帶給付如聲明所示。
  （二）被告甲○○於八十六年七月一日始申請補發身分證，原告業於八十八年五月
        假扣押被告甲○○所有之不動產。被告甲○○於對保時有提出其所有之不動
        產土地及建築改良物所有權狀各一件。
  三、證據：提出借據暨授信約定書、撥款證明、貸款餘額及繳息明細電腦查詢單、
            土地及建築改良物所有權狀、被告甲○○身分證影本、戶籍謄本、臺灣
            彰化地方法院囑託查封登記函各一件為證，並聲請訊問證人姚登仁。
乙、被告甲○○方面：
  一、聲明：駁回原告之訴。
  二、陳述：系爭借據上之簽名、印章均非真正，伊不認識被告丁○○，亦未去對保
      ，由借據上字跡判斷可能係訴外人即伊姊陳乃瑜所簽寫，陳乃瑜有伊住處鑰匙
      ，有可能拿到伊所有之身分證。伊身分證在八十六年六月間遺失被人盜用，已
      申請補發身分證，原告假扣押之不動產係伊姊陳乃瑜所有，因陳乃瑜不想讓其
      夫知道其名下有不動產，故將之移轉登記於伊名下，惟伊並無權動用該不動產
      ，且伊並未保管該不動產所有權狀。
  三、證據：提出土地及建物登記簿謄本各二件為證，並聲請比對筆跡及印文。
丙、被告丁○○未於言詞辯期日到場，亦未提出書狀作何聲明或陳述。
丁、本院依職權向彰化縣彰化市戶政事務所函調被告甲○○補發身分證申請書。
    理    由
一、本件被告丁○○未於言詞辯論期日到場，核無民事訴訟法第三百八十六條各款所
    列情形，爰依原告之聲請，由其一造辯論而為判決。
二、查本件原告主張被告丁○○於八十六年六月十六日向原告借用三百一十二萬元，
    約定於一百零六年六月十六日清償，利息按年息百分之九點五０計算，逾期清償
    在六個月以內者，按上開利率百分之十，超過六個月者，按上開利率百分之二十
    計付違約金，如有一期不給付，視同全部到期。詎原告除獲付本金十六萬四千八
    百九十六元及至八十八年十月十五日止之利息外，其餘部分均未清償等事實，業
    據原告提出借據暨授信約定書、撥款證明、貸款餘額及繳息明細電腦查詢單各一
    件為證，核屬相符，堪信為真實。
三、原告並主張被告丁○○上開借款係以被告甲○○為連帶保證人云云，固據提出借
    據暨授信約定書一件為證，惟被告甲○○否認其事，並辯稱：系爭借據上之簽名
    等字跡及印章均非真正，伊不認識被告丁○○，亦未去對保，由借據上字跡判斷
    可能係伊姊陳乃瑜所簽寫云云。查證人即原告負責本件對保業務之承辦人員姚登
    仁固到庭證稱：甲○○有親自簽名對保，並提出所有權狀及身分證，有核對（身
    分證）照片與本人相符，借據上保證人姓名、身分證、出生年月日、住址均係保
    證人自己寫的等語，惟被告甲○○堅決否認其事，並稱該不動產係其姊陳乃瑜所
    有，所有權狀係由其姊保管，且其身分證業已遺失，另申請補發等語。本院認證
    人姚登仁係原告之受僱人，且承辦系爭對保業務，其上開證言真實與否關係其是
    否確實核對保證人身份辦理本項業務，與其個人職務有重大利害關係，則其證言
    是否真實可信，尚非無疑，仍應調查其他證據以資審認，而不能遽信。次查證人
    即被告甲○○之姊陳乃瑜到庭證稱：其未去對保，不知有此事等語，其雖否認在
    上開借據上簽寫被告甲○○之姓名及身分證號碼、地址等資料，惟查證人陳乃瑜
    坦承其認識被告丁○○，證稱：伊在國泰人壽公司上班，曾辦理丁○○之理賠，
    見過一次，伊妹妹應該不認識丁○○，該不動產係伊所有，因怕伊先生知道，故
    過戶在妹妹名下等語。查被告甲○○辯稱其不認識被告丁○○，反之證人陳乃瑜
    坦承其認識被告丁○○，且證人陳乃瑜既承認上開交予原告對保承辦人之所有權
    狀之不動產係其所有，僅為避免其配偶知悉，才移轉登記至被告甲○○名下等語
    ，此部分證言核與被告甲○○所辯相符，再查該不動產於八十五年五月二十七日
    原係登記為證人陳乃瑜所有，嗣於八十五年八月七日移轉登記為被告甲○○所有
    ，並於同日設定抵押權金額一百五十萬元之第二順位抵押權予抵押權人陳乃瑜，
    此有被告甲○○提出之建物登記簿謄本一件附卷可證，而該不動產於移轉登記與
    被告甲○○名下之同日辦理抵押權設定與前所有權人陳乃瑜，則被告甲○○及證
    人陳乃瑜所稱該不動產實際上係陳乃瑜所有一節應屬實在。而該不動產既係證人
    陳乃瑜所有，則其應會自行保管該不動產所有權狀等證件，而非交由被告甲○○
    保管。再查本院以肉眼核對被告甲○○及證人陳乃瑜當庭書寫筆跡與系爭借據之
    筆跡，其中被告甲○○所書簽名及身分證號碼、住址等筆跡與借據上筆跡相去甚
    遠，惟證人陳乃瑜所書被告甲○○之身分證號碼「Ｚ000000000」，其中「Ｄ」
    字，與借據上之「Ｄ」字，寫法極近相似，而與一般人之書寫習慣顯不相同，此
    有渠等之筆跡各一紙附卷可查。末查本院向彰化縣彰化市戶政事務所函調被告甲
    ○○補發身分證申請書結果，被告甲○○確曾於八十六年七月一日以身分證於八
    十六年五月間遺失為由辦理補領身分證，此有彰化縣彰化市戶政事務所八十九年
    五月二十六日彰市戶字第四四五０號函附補領國民身分證申請書一件在卷可憑。
    綜上各節研判，在上開借據上連帶保證人欄簽寫被告甲○○之姓名等資料，並提
    供不動產所有權狀之人應係證人陳乃瑜而非被告甲○○，雖證人陳乃瑜否認在借
    據上簽名等情，惟被告甲○○否認知悉並同意證人陳乃瑜在借據上簽寫其姓名，
    則證人陳乃瑜所為涉嫌偽造文書罪責，自難期其為真實不諱之證言。此外原告除
    證人姚登仁之證言外，並未舉出其他證據以證明系爭借據上之甲○○簽名、印章
    等為真正，及證明被告甲○○同意或授權他人代為簽寫借據，而證人姚登仁之證
    言與本院上開判斷不符，亦難採憑。是被告甲○○抗辯其並非系爭借款之連帶保
    證人一節，應可採信，原告主張被告甲○○係連帶保證人云云，即屬無據。
四、從而原告依消費借貸契約請求被告丁○○給付借款二百九十五萬五千一百零四元
    ，及自民國八十八年十月十六日起至清償日止，按年息百分之九點五計算之利息
    ，並自八十八年十一月十七日起至清償日止，逾期在六個月以內者，按上開利率
    百分之十，逾期超過六個月者，按上開利率百分之二十計算之違約金，為有理由
    ，應予准許。原告其餘請求，即無理由，應予駁回。
五、據上論結，原告之訴為一部有理由，一部無理由，依民事訴訟法第三百八十五條
    第一項前段、第七十九條但書、第八十五條第一項但書，判決如主文。
中      華      民      國    八十九    年     十二     月      十二    日
                                    臺灣臺中地方法院民事第三庭
~B法      官  張瑞蘭
右為正本係照原本作成
如不服本判決，應於判決送達後二十日內，向本院提出上訴狀。
中      華      民      國    八十九    年     十二     月      十二    日
~B法院書記官  蔡宜晴


司法院資訊處製作；財團法人民間司法改革基金會備份。
